臺灣板橋地方法院刑事判決　　　　　　　　　　　　　九十年度交易字第二三九號
　　公　訴　人　臺灣板橋地方法院檢察署檢察官
　　被　　　告　戊○○
右列被告因過失傷害案件，經檢察官提起公訴 (八十九年度偵字第一八七七六號)，
本院判決如左：
    主  文
戊○○從事業務之人，因業務上之過失傷害人致重傷，處有期徒刑壹年陸月。
    事  實
一、戊○○係貨車司機，係從事駕駛業務之人，於民國八十九年八月十三日下午二時
    二十五分許，駕駛車號Ｋ四─三二五九號自小貨車，由臺北縣三重市重新橋新莊
    往三重方向行駛，途經重新橋下坡路段機車車道與快車道交會處，應注意車前狀
    況並隨時採取必要之安全措施，查當時天晴、路面狀況乾燥、無缺陷且視距良好
    ，並無不能注意之情事，詎其應注意，並能注意，竟於行經併入車道時點菸，疏
    未注意車前狀況及兩車併行之距離，以採取必要安全措施，竟擦撞適行經該處機
    車道由丙○○搭載丁○○所騎乘車號ＤＲＨ─○二六號輕型機車，丙○○再擦撞
    前方由乙○○騎乘車號ＷＺＦ─○一三號機車，丙○○之機車倒地並拖行長達約
    十二公尺，因而致丙○○受有左肩五Ｘ０．五Ｘ０．五公分擦傷、肘部四Ｘ０．
    五Ｘ０．五公分擦傷、左大腿挫傷、左下肢擦傷四Ｘ０．五Ｘ０．五公分擦傷，
    並致丁○○受有右眼角鞏膜破裂傷、人工水晶體脫位並玻璃體出血及前房出血等
    重傷害（乙○○傷害部分未據告訴）。
二、案經丙○○、丁○○訴請臺北縣警察局三重分局報請臺灣板橋地方法院檢察署檢
    察官偵查起訴。
    理  由
一、訊據被告戊○○矢口否認右揭犯罪事實，於偵查時辯稱：當時進入快車道與機車
    道交會處時減速慢行，並打空檔踩煞車，正要點菸時，就聽到撞擊聲，伊完全不
    知道車禍是如何發生云云。於本院審理時辯稱：於下橋後約三百公尺，我要點煙
    ，看到後面有機車倒在地上，我就下車查看，車子停下來是要點煙，應是告訴人
    騎機車撞到我的車，我開在慢車道，並無過失，告訴人係趁機詐財，告訴人丁○○眼睛受傷與本件車禍無關云云。然查：
（一）右揭犯罪事實，業據告訴人丙○○、丁○○於警訊、偵訊中及本院審理時指訴
      綦詳，並有馬偕紀念醫院出具之診斷證明書二紙、道路交通調查事故表乙份及
      現場照片六張附卷可稽。
（二）又被告於警訊時供述「當時我駕駛自小貨車Ｋ四─三二五九號由新莊往三重方
      向行駛，快到汽車與機車分道線時，我看到整堆的機車由機車道出來，我當時
      就減速，然後慢慢偏向內側，我就打空檔踩煞車，正要點煙時，就聽到後面機
      車的擦撞聲，及人在叫的聲音，之後我就下車查看，才知道發生車禍」（偵查
      卷第九頁背面），於本院審理時卻改稱「當天我開車要送貨到三重，下橋後我
      停在路邊點煙，從照後鏡看到有人倒地，於是我跑過去看，對方說是我造成的
      。」（本院九十年六月十四日訊問筆錄）。被告於警訊時先稱打空檔踩煞車，
      正要點煙時聽到機車擦撞聲云云，其意係指其駕駛之車輛仍在行進中，正要點
      煙時發現車禍，其後卻又改稱其駕駛之車輛停在路邊點煙從照後鏡才看到有人
      倒地云云，而於本院訊問時尚坦承雙方有過失，嗣後又改稱完全無過失云云。
      被告供述前後已有不一，核其所辯，自非可採。
（三）按汽車駕駛時，駕駛人應注意車前狀況及兩車併行之距離，並隨時採取必要之
      安全措施，道路交通安全規則第九十四條第三項設有明文規定。查當時車流量
      不多，於該路段行經告訴人丙○○所騎乘之車輛僅有被告一輛自小貨車，而被
      告所駕駛之小貨車係下坡，而告訴人丙○○所騎乘之機車是上坡，被告駕駛之
      小貨車原來在告訴人丙○○騎乘之機車後方，因小貨車車速比告訴人丙○○所
      騎乘之機車快，被告駕駛之小貨車超越告訴人丙○○所騎乘之機車等情，業據
      被告供述在卷（本院九十年十一月八日訊問筆錄），再參酌告訴人丙○○受有
      左肩五Ｘ０．五Ｘ０．五公分擦傷、肘部四Ｘ０．五Ｘ０．五公分擦傷、左大
      腿挫傷、左下肢擦傷四Ｘ０．五Ｘ０．五公分擦傷等傷害，並佐以證人即至現
      場處理之警員甲○○證述「照此照片時，是被告跟我說，丙○○左手關節處有
      紅色擦傷之痕跡，判斷可能勾到被告所駕駛之自小貨車如照片所示之位置」等
      語，足以推論，應係被告於超車時，原應注意車前狀況，及兩車併行之距離，
      而依當時為天晴、路面狀況乾燥、無缺陷，被告並無不能注意之情事，竟因正
      要點煙，未注意車前狀況及兩車併行之距離，以採取必要安全措施，以致超車
      時擦撞及告訴人丙○○所騎乘之機車，被告對本件車禍之發生應有過失，被告
      駕駛自小貨車係超越告訴人騎乘之機車，殆無可能由告訴人之機車擦撞被告之
      自小貨車，因此，告訴人丙○○所騎乘之機車應無過失至明，臺灣省臺北縣區
      車輛行車事故鑑定委員會九十年二月二十六日北鑑字第九００一三０號函、臺
      灣省車輛行車事故覆議鑑定委員會亦同此見解。從而，被告辯稱係告訴人丙○○騎乘機車擦撞被告駕駛之自小貨車，顯非可採。
（四）又告訴人丁○○受有右眼球萎縮視力無光覺等傷害，確實係外力撞擊眼部所造
      成，並有馬偕醫院九十年十月三日馬院醫眼字第九○一九四四號函在卷可按。
      因此，被告過失駕駛行為，核與告訴人丁○○、丙○○之受傷間，具有相當因
      果關係。
（五）被告空言否認，所辯顯係卸責之詞，不足採信，事證明確，被告犯行堪予認定
      。
二、按毀敗一目或二目之視能為重傷，刑法第十條第四項第一款定有明文。本件丁○○因車禍之發生致右眼角鞏膜穿裂傷，目前右眼球萎縮視力無光覺，此有馬偕紀
    念醫院診斷證明書乙紙附卷可參，堪認丁○○所受之傷害已達於重傷。核被告所
    為，係犯刑法第二百八十四條第二項前段業務過失傷害及同條後段業務過失致重
    傷害罪。被告以一行為侵害數法益，觸犯數罪名，為想像競合犯，依刑法第五十
    五條之規定，應從一重之業務過失致重傷害罪論處。又被告自始否認撞擊告訴人
    ，自無合於自首之要件，附此敘明。爰審酌被告係從事駕駛業務之人，竟不知於
    駕駛過程中集中注意力，卻利用踩煞車之空檔點菸，致釀成本件事故，顯然對於
    他人生命、身體法益缺乏尊重觀念，且未坦承犯行，迄今尚未與告訴人二人達成
    和解，在偵審過程中對告訴人二人大聲咆哮，顯然毫無悔意等一切情狀，量處如
    主文所示之刑，資以懲儆。
據上論斷，應依刑事訴訟法第二百九十九條第一項前段，刑法第二百八十四條第二項
前段、後段、第五十五條、罰金罰鍰提高標準條例第一條前段，判決如主文。
本案經檢察官徐名駒到庭執行職務。
中      華      民      國    九十一    年      四      月    二十五    日
                                      臺灣板橋地方法院交通法庭
                                          法  官  徐玉玲
右正本證明與原本無異
如不服本判決應於送達後十日內向本院提出上訴狀
                                          書記官  陳映孜
中      華      民      國    九十一    年      四      月    二十五    日
【附錄本案論罪科刑法條全文】
刑法第二百八十四條
因過失傷害人者，處六月以下有期徒刑、拘役或五百元以下罰金。致重傷者，處一年
以下有期徒刑、拘役或五百元下罰金。
從事業務之人，因業務上之過失傷害人者，處一年以下有期徒刑、拘役或一千元以下
罰金。致重傷者，處三年以下有期徒刑、拘役或二千元以下罰金。
